【裁判字號】    89,上訴,4397
【裁判日期】    900227
【裁判案由】    強盜等
【裁判全文】
臺灣高等法院刑事判決                      八十九年度上訴字第四三九七號
    上  訴  人  甲○○
    即  被  告
    選任辯護人  顏文正
右上訴人因強盜等案件，不服臺灣板橋地方法院八十九年度訴字第一五九一號，中華
民國八十九年十月十三日第一審關於準強盜罪部分之判決（起訴案號：臺灣板橋地方
法院檢察署八十九年度偵字第一四四０五號），提起上訴，本院判決如左：
    主      文
原判決關於準強盜罪部分撤銷。
甲○○竊盜，因脫免逮捕，當場施以強暴，處有期徒刑貳年，緩刑伍年。
    事      實
一、甲○○於民國八十九年七月三十日上午（起訴書誤載為下午）六時九分許，在臺
    北縣新莊市○○路○段六六四號統一超商店內，意圖為自己不法之所有，趁店員
    於櫃檯結帳轉身時，徒手竊取櫃檯上之七星牌香煙二包，並藏置於所著之外套內
    ，得手後即欲離去，因該竊盜過程為該超商之店長乙○○透過監視器查覺，乙○
    ○遂追躡上前阻止甲○○離開，並告知另名店員吳宗學報警處理，詎甲○○為脫
    免逮捕，乃在商店門口與乙○○發生扭打而施強暴，致乙○○受有右胸部擦傷一
    公分×一公分、左手上臂擦傷一公分×一公分、左手前臂擦傷五公分×一公分（
    傷害部分未據乙○○提出告訴）後逃逸，嗣經警於同日下午五時許，在臺北縣新
    莊市○○路○段六三六號四樓處查獲。
二、案經臺北縣警察局新莊分局報告臺灣板橋地方法院檢察署檢察官偵查起訴。
    理      由
一、訊之被告甲○○，固坦承於右揭時地竊取香煙二包，嗣於離開之際為乙○○攔下
    後，隨與乙○○發生拉扯之行為，然辯稱並未出手毆打乙○○，乃因其欲付款時
    ，遭乙○○推彼，渠因緊張始出手推向乙○○，因而造成乙○○倒地受傷云云。
    惟查：
    (一)被告確於右揭時地竊取香煙二包，除為被告自警訊時起迭次自白甚詳，復據被
      害人乙○○於警訊、偵查及原審時指述明確，並有贓物認領保管單在卷可稽。
    (二)被告於竊取右揭香煙被發覺之後，被害人乙○○阻止其離去而與之發生拉扯之
      後，被害人身體受有右胸部擦傷一公分×一公分、左手上臂擦傷一公分×一公
      分、左手前臂擦傷五公分×一公分之傷害，有卷附診斷證明書可憑。被告雖辯
      稱係當時欲付款，因被害人出手推彼，渠始反手相推，被害人因而倒地所造成
      云云；惟查，依卷附診斷證明書所載，被害人身體所受傷害位置為右胸部、左
      手上臂及左手前臂，被告指稱係因倒地而受傷，核與事理即屬不符；再查，右
      揭傷勢確係於逮捕被告之際，遭被告出手相推所致，業據被害人於警訊、偵查
      及原審時指述明確，且經檢察官及本院勘驗商店當時拍攝錄影帶結果，被告確
      係於竊取香煙得手，甫於離開店門之際，即為乙○○趨前阻止，被告強行離開
      而欲逃離之際，乙○○自後追躡並在店門口位置將被告推回店內，詎被告則出
      手攻擊隨即逃逸，亦有勘驗筆錄在卷可稽，自足徵被告確係為達脫免逮捕之目
      的，始當場對乙○○為強暴之行為。
    綜上事證，被告所為辯解，核屬卸責之詞，並不足採信，被告右揭犯罪行為，已
    經證明，應依法論科。
二、被告竊取香煙二包後，因脫免逮捕而當場施以強暴，核其所為，應依刑法第三百
    二十九條之規定，論以同法第三百二十八條第一項之強盜罪責。
三、原審法院經審理結果，認被告右揭準強盜行為罪證明確，而予以論罪科刑，雖非
    全屬無見，被告以當時因緊張始出手推向被害人而提起上訴，固無理由；惟查，
    被告係竊取置於櫃檯上之香煙，嗣於被害人追躡至店外，欲將之推回店內逮捕之
    際而對被害人施以強暴，核係於離開盜所而尚在他人跟蹤追躡之狀態，雖仍不失
    為當場，然原審未就此狀態於事實內予以載明，已有未合；又被害人因受被告施
    以強暴結果，原審於事實內僅載及受傷部位，然具體傷勢為何，亦未依卷附診斷
    證明書所載為明確之認定，均有未合，被告否認犯罪而提起上訴固無理由，然原
    審關於被告準強盜罪部分之判決既有上開可議，本院仍應就該部分撤銷並予以改
    判。經查，被告於竊盜得手為被害人發覺之際，為達脫免逮捕之目的，而對被害
    人施以強暴，固屬非是，惟竊盜所得財物僅為香煙二包，且於犯罪後業積極與被
    害人達成和解，除有和解書影本在卷（原審卷第二五頁）可參，且被害人於警訊
    時亦表明若被告有悔過之心，希望能給予被告一次機會等語，本院認被告行為縱
    論以最低法定刑有期徒刑三年，尤嫌過重，在客觀上足以引起一般人同情，其犯
    罪之情狀顯可憫恕，爰依刑法第五十九條規定減輕其刑，爰審酌被告品行、犯罪
    動機、目的、手段、所生危害及犯罪後態度等一切情狀，量處如主文第二項所示
    之刑；末查，被告並無前科，有本院被告前案紀錄表在卷可稽，其因一時失慮而
    犯本罪，經此次偵查審理程序，當知警惕而無再犯之虞，本院認被告所受刑之宣
    告，以暫不執行為適當，爰併予宣告緩刑五年，用啟自新。
據上論斷，應依刑事訴訟法第三百六十九條第一項前段、第三百六十四條、第二百九
十九條第一項前段，刑法第三百二十九條、第三百二十八條第一項、第五十九條、第
七十四條第一款判決如主文。
本案經檢察官呂光華到庭執行職務
中    華    民    國       九十       年      二      月     二十七     日
                            臺灣高等法院刑事第二十五庭
                                審判長法  官  許  國  宏
                                      法  官  洪  光  燦
                                      法  官  林  勤  純
右正本證明與原本無異
如不服本判決應於收受送達後十日內向本院提出上訴書狀，未附理由時應於提起上訴
後十日內向本院補具上訴理由書狀（均應按他造人數提出繕本）
                                      書記官  賴  思  華
中    華    民    國       九十       年      三      月       一       日
附錄本案論罪科刑法條全文：
刑法第三百二十九條
  竊盜或搶奪，因防護贓物、脫免逮捕或湮滅罪證而當場施以強暴、脅迫者、以強盜
  論。
刑法第三百二十八條
  意圖為自己或第三人不法之所有，以強暴、脅迫、藥劑、催眠術或他法，至使不能
  抗拒，而取他人之物或使其交付者，為強盜罪，處三年以上十年以下有期徒刑。
  以前項方法得財產上不法之利益或使第三人得之者亦同。
  犯強盜罪因而致人於死者，處死刑或無期徒刑，致重傷者，處無期徒刑或七年以上
  有期徒刑。
  第一項及第二項之未遂遂犯罰之。
  預備犯強盜罪者，處一年以下有期徒刑、拘役或三百元以下罰金。


司法院資訊處製作；財團法人民間司法改革基金會備份。
